臺灣士林地方法院刑事判決　　　　　　　99年度訴字第313號
公　訴　人　臺灣士林地方法院檢察署檢察官
被　　　告　楊志源
選任辯護人　潘東翰律師
被　　　告　蔡津津
選任辯護人　黃麗蓉律師
　　　　　　張振興律師
被　　　告　卓家煌
上列被告因殺人未遂等案件，經檢察官提起公訴（99年度偵字第
12466、12981 、14641號），本院判決如下：
        主  文
楊志源殺人，未遂，處有期徒刑柒年。
蔡津津、卓家煌均無罪。
        事  實
一、楊志源於民國99年7 月21日凌晨3 時許，於其與女友蔡津津
    共同經營、位於臺北市士林區○○○路○ 段262 號2 樓之「
    巨星卡拉OK店」店內，因顧客金台寶酒醉而不願付帳，並嗆
    以「為何喝酒要付錢，別家都不用付帳」等語，致楊志源心
    生不滿，多次徒手毆打金台寶之頭部，金台寶仍因酒醉癱坐
    沙發，未加回應，楊志源見金台寶仍無付帳之意，遂將金台
    寶帶離座位，行至店門入口樓梯平台處，楊志源復徒手毆打
    金台寶，而金台寶慌亂中以手阻擋楊志源，令楊志源更加不
    悅，明知位於2 樓之店門樓高3.54公尺，常人於毫無預警之
    狀況下被推下樓，即有頭部受創死亡之可能性，而其發生不
    違背其本意，竟基於殺人之不確定故意，直接將酒醉且已遭
    楊志源毆打成傷而毫無反抗能力之金台寶猛然推下樓梯，金
    台寶於滾落1 樓後頭部大量出血，送醫後因頭部受傷併右側
    額葉、顳葉、頂葉硬腦膜下出血合併中線偏移行顱骨切開術
    ，現已因呼吸衰竭氣管切開術後併呼吸器維持生命跡象而未
    遂。
二、案經臺北市政府警察局士林分局報請臺灣士林地方法院檢察
    署檢察官偵查起訴
    理  由
壹、證據能力部分：
一、按得為證據之被告以外之人於偵查中所為之陳述，因其陳述
    未經被告詰問，應認屬於未經合法調查之證據，並非無證據
    能力，而禁止證據使用。此項詰問權之欠缺，非不得於審判
    中由被告行使以補正，而完足為經合法調查之證據（最高法
    院96年度臺上字第4064號判決參照）。證人即被告蔡津津、
    卓家煌於檢察官偵查中之證詞，業經具結，有證人結文附卷
    可稽（詳見臺灣士林地方法院檢察署99年度偵字第12466 號
    偵查卷，下稱第12466 號偵卷，第7 、104 頁），且當事人
    及辯護人於審判程序對於上開證據方法之證據能力並未爭執
    ，是證人蔡津津、卓家煌於檢察官偵查中之證詞，自得作為
    證據。
二、按現行刑事訴訟法關於「鑑定」之規定，除選任自然人充當
    鑑定人外，另設有囑託機關鑑定制度。依同法第198 條、第
    208 條之規定，不論鑑定人或鑑定機關、團體，固均應由法
    院、審判長、受命法官或檢察官視具體個案之需要而為選任
    、囑託，並依第206 條之規定，提出言詞或書面報告，始符
    合同法第195條第1項所定得作為證據之「法律有規定」之情
    形。否則所為之鑑定，仍屬傳聞證據。然於司法警察機關調
    查中之案件，為因應實務上，或因量大、或有急迫之現實需
    求，例行性當然有鑑定之必要者，例如毒品之種類與成分、
    尿液之毒品反應，或者槍彈有無殺傷力等鑑定，基於檢察一
    體原則，得由該管檢察長對於轄區內之案件，以事前概括選
    任鑑定人或囑託鑑定機關、團體之方式，俾便轄區內之司法
    警察官、司法警察對於調查中之此類案件，得即時送請先前
    已選任之鑑定人或囑託之鑑定機關、團體實施鑑定，以求時
    效。此種由檢察機關概括選任鑑定人或概括囑託鑑定機關、
    團體，再轉知司法警察官、司法警察於調查犯罪時參考辦理
    之作為，法無明文禁止，係為因應現行刑事訴訟法增訂傳聞
    法則及其例外規定之實務運作而為。此種由司法警察官、司
    法警察依檢察官所概括選任之鑑定人或囑託鑑定機關、團體
    所為之鑑定結果，與檢察官選任或囑託為鑑定者，性質上並
    無差異，同具有證據能力（最高法院96年度臺上字第2860號
    判決參照）。本案為警所採驗之血跡，經臺北市政府警察局
    士林分局依前開作業流程，送請內政部警政署刑事警察局及
    臺北市政府警察局鑑定DNA ，刑事警察局所出具之DNA 型別
    鑑驗書，揆諸前揭說明，自屬法律規定得為證據者，洵具證
    據能力。
三、被害人金台寶之行政院國軍退除役官兵輔導委員會臺北榮民
    總醫院主治醫師出具之被害人傷勢說明、診斷證明書、景美
    醫院之診斷證明書、臺北市政府警察局刑事鑑識中心現場勘
    驗報告，雖屬被告以外之人在審判外之言詞陳述，然當事人
    及辯護人於審判程序對於上開證據方法之證據能力並未爭執
    ，本院審酌該書面陳述於作成時之情況，並無違法不當或證
    明力明顯過低之瑕疵，復無顯不可信之情況，依刑事訴訟法
    第159 條之5 之規定，得為證據。
四、其餘資以認定本案犯罪事實之非供述證據（如卷附之現場勘
    查照片等），均查無違反法定程序取得之情形，依刑事訴訟
    法第158 條之4 反面規定，應具證據能力，合先敘明。
貳、有罪部分：
一、訊據被告楊志源固坦承有於前開時、地，因被害人金台寶飲
    酒消費賴帳而與被害人有肢體接觸及拉扯，然否認有何殺人
    未遂犯行，辯稱：伊與金台寶拉扯間金台寶有跑，金台寶因
    此摔倒云云，經查：
(一)被告楊志源前於警詢中辯稱：「金台寶與1 位朋友進來消費
    ，他們喝酒時，我有過去打招呼，我看他們有醉意了，我不
    想多談就進去辦公室休息，後來約2 時30分許，亮亮（指蔡
    津津，下同）叫我過去，因為他們要買單說錢不夠，我有聽
    他們與亮亮在對話，金額不足1000元，金台寶說他沒有欠我
    們，…我就向金台寶及亮亮說，叫金再去提款機領錢就好，
    我、亮亮及金台寶3 人一起站起來離開桌面，金台寶就1 人
    自行下樓去領錢，我再回辦公室休息，約3 時30分至4 時許
    ，亮亮跑到休息室跟我說，剛才她發現金台寶受傷躺在地上
    ，她與服務生小卓（指卓家煌，下同）叫車送他去醫院，當
    時亮亮有說金的朋友有陪他去，我就下去觀察一下，但金台
    寶他們已不在現場了，我就到亮亮的車子睡覺，約5 時許，
    亮亮來車裡叫我起來，我們就由亮亮開車一起回去我農安街
    住處睡覺。（問：金台寶當時是怎麼離開店裡到樓下的? ）
    當時我跟金台寶在談的時候，我叫他不要囉嗦了，去領錢就
    好了，我與金一起離開座位，我沒看到他走，我就回休息室
    了。（問：你有無與金台寶發生肢體衝突? 有無毆打他? ）
    沒有。」（詳見臺灣士林地方法院檢察署99年度他字第2643
    號偵查卷，下稱他字卷，第20至23頁），嗣於偵查中則供稱
    ：「凌晨2 點半左右，當時我在裡面休息，少爺小卓進來叫
    我，他說蔡津津說有事要請我過去一下」，我坐下來，我聽
    到第一句、金台寶說他沒有欠我們的酒帳，…我就想到上一
    次也是這樣，我想說上次蔡津津、小卓帶他領錢就好了，所
    以我就拍金台寶的嘴巴2 下並跟他說『你清醒一黠、去領錢
    吧』…當時我拍他的力道，就像朋友間見面拍其背部的力道
    ，我就叫他領錢，大家就起身，金台寶自己起身，我就進去
    的休息室了，就由金台寶自己去領錢，我就沒有管他，進去
    休息室睡覺了，後面發生何事我就不知道。隔天警察還沒有
    問之前，蔡津津就告訴我，她說他在騎樓下，發現他躺在那
    邊，她叫了一部計程車，請金台寶的朋友送走了，具體的細
    節她都沒有告訴我。」（詳見12466 號偵卷第76至78頁）、
    「我們的衝突點第一點是在座位上，第二接觸點在門口，如
    果有什肢體衝突，在座位上就會發生，那時我已沒有對他動
    氣，是因為到了門口他又偷襲我，我才有回擋的意思。他出
    門口攻擊我時，我有大叫『你怎麼打我』，之後的事情我就
    忘記了，我只記得我有擋。我不記得怎麼擋，但是我沒有推
    他。」（詳見12466 號偵卷第95至96頁），復於本院羈押訊
    問時稱：「有沒有拉扯我自己也不知道，因為當時我有喝酒
    。我否認我打他巴掌，我只是輕拍金台寶的臉兩下，我沒有
    拉金台寶起來，也沒有把他拖到門口，我們兩個好好的走到
    二樓的門口，之後我就走了。…我承認有和金台寶在二樓樓
    梯口有發生拉扯，其實也不叫拉扯，一開始我們好好的從座
    位走到樓梯口，後來他有反抗動作，我要修正其實也不算反
    抗，我跟他斯文的走到門口，金台寶忽然間好像要攻擊我，
    我沒有什麼反應，因為我比較大，他不可能打到我，我就叫
    他去領錢。」（詳見本院聲羈卷第7 至12頁）、於本院審理
    中陳稱：「我只有拍打他嘴巴一次。走到出口因為我們店裡
    有兩個出口，我們是在第一個出口發生糾紛及拉扯，出第一
    個門口的時候是他先動手攻擊我。出第二個門口，我有看到
    金台寶跌到樓下躺在出口處，我有衝下去觀察，然後馬上上
    來，我有要蔡津津將人送醫，因為他受傷了。」（詳見本院
    卷一第17至18頁）、「出去第一個門之後因為金台寶主動用
    手肘頂我兩下，當時第一個門是關著，那個門是往外推打開
    的方向，因為金台寶走在我前面，我左手伸出去要推開第一
    個門時，金台寶頂我，我有大叫一聲，說他偷襲我，然後產
    生拉扯動作，我有還手去打金台寶。後來因為拉扯我們出去
    第一個門的時候後面有人要勸架，我也有被拉住，在這個時
    候金台寶就跑掉了，結果金台寶有衝出第二個門然後跑掉。
    」（詳見本院卷一第60至61頁）、「（問：當天跟金台寶如
    何發生爭執？）酒後衝突，因為他到店裡來消費，因為他帳
    目及酒品就起了爭執，我沒有跟他對話，但對他態度生氣，
    後來就打了他兩個嘴巴，之後我就要請他去領錢，抓著他的
    手臂往大門走，出了第一個門之後又發生衝突，因為他也有
    用手肘還擊我，我也用右手打他的身體兩三拳還是三四拳，
    有沒有打到金台寶的頭我不確定，我是朝著他的身體打，打
    了他之後就在發生肢體衝突時他有向外面跑，我有追出去跟
    在後面動手打他，有沒有拉住他我不清楚，後來我看到金台
    寶摔倒在樓梯下。（問：你跟金台寶在第一個門外發生肢體
    衝突的時候有無他人將你們拉開？）我沒有感覺。」（詳見
    本院卷一第157 頁正、背面），是觀之被告楊志源前後所辯
    ，就其有無毆打金台寶、如何毆打、是否將金台寶拖拉至店
    門口、與金台寶有無於店門口拉扯、拉扯時有無他人勸架、
    、是否眼見金台寶跌落1 樓等情，所供均有不一，其辯詞已
    顯可疑。
(二)第查，被害人金台寶墜下樓梯後，受有左上肢關節軟骨組織
    挫傷併皮下出血(12 公分x8公分) 、左耳前擦傷(8公分) 併
    左耳出血、左後枕頭部外傷並軟組織挫傷及皮下血種(10 公
    分x8公分) 等傷害，並有行政院國軍退除役官兵輔導委員會
    臺北榮民總醫院（下簡稱臺北榮總醫院) 主治醫師出具之被
    害人傷勢說明1 紙、受傷部位之照片3 張、該院100 年4 月
    8 日北總神字第1000008170號函所附之病歷資料影本1 份在
    卷可考（詳見臺灣士林地方法院檢察署99年度偵字第12981
    號卷，下稱第12981 號卷第21、22頁、他字卷第49、146 頁
    、本院卷二全卷）；又員警復於上址巨星卡拉OK店之2 樓樓
    梯平臺南面樓梯海報距平臺高約160 公分處採得血跡反應，
    另於案發當時被告楊志源所著之牛仔褲正面右下褲管及背面
    右後口袋各採得1 處血跡，以上採得之血液跡證經臺北市政
    府警察局刑事鑑識中心鑑定結果，均與被害人金台寶之DNA-
    STR 型別相同，此有臺北市政府警察局刑事鑑識中心編號00
    00000000現場勘查報告卷暨所附之刑案現場繪圖現場證物清
    單刑事採驗紀錄表、鑑驗書、血跡型態說明簿附卷可參（詳
    見他字卷第222 至22 3、227 至229 、233 、235 至251 、
    258 至279 頁) ，並有臺灣士林地方法院檢察署檢察官99
    年9 月23之現場勘驗筆錄1 份、臺北市政府警察局士林分局
    之現場勘查紀錄表1 份、臺北市政府警察局刑事鑑識中心編
    號0000000000現場勘查照片簿所附現場勘查照片附卷可佐（
    詳見他字卷第152 、28 1至310 、314 頁) ，觀諸上開卡拉
    OK店2 樓樓梯平台、離地高約160 公分處之牆壁海報上與被
    告楊志源當日所著之牛仔褲，均採得被害人金台寶殘留之血
    跡，顯見被害人金台寶為被告楊志源推下樓前，業已遭被告
    楊志源毆打成傷，致血液噴濺至上開牆壁海報及被告楊志源
    牛仔褲一節，堪以認定。而被告楊志源於上揭時地，多次徒
    手毆打被害人金台寶成傷後，復將被害人推落樓梯，致被害
    人受有頭部傷害並呈植物人狀態一情，業據臺灣士林地方法
    院檢察署檢察官勘驗案發當日凌晨巨星卡拉OK店內全區監視
    器（編號MOV2）及梯間監視器（編號MOV4）錄影光碟結果：
    「05：44秒，楊志源站起來並拉金台寶起身，但金台寶仍因
    未站起來，楊志源打金台寶頭1 下（金台寶仍坐著) 。06：
    11秒，楊志源又打金台寶。06：44秒，楊志源拉金台寶起身
    ，金台寶仍不起身。07：07秒，楊志源打金台寶的頭一下，
    金台寶用手護頭。07：50秒，楊志源拉金台寶起身並走至卡
    拉OK店門口。08：02秒，楊志源又於樓梯間打金台寶二下。
    08：05至08：09秒，楊志源仍有打人之動作」、「00：25秒
    ，身穿白色襯衫、西裝褲男子雙手扶樓梯間牆壁（即被害人
    金台寶）。00：26秒，一名穿白色T 恤牛仔褲之男子（即被
    告楊志源) 將該名身穿白色襯衫、西裝褲男子（即被害人金
    台寶) 推下樓」明確，亦經本院再行勘驗前揭監視錄影畫面
    結果與上述勘驗筆錄相符，並當庭確認編號MOV4監視錄影畫
    面中00：25秒出現身穿白色襯衫、西裝褲之男子為被害人金
    台寶，00：26秒中身穿白色T 恤、牛仔褲之男子為被告楊志
    源等情無訛，此有臺灣士林地方法院檢察署勘驗筆錄（詳見
    他字卷第311 至312 頁) 及本院訊問筆錄在卷足憑（詳見本
    院卷一第113 頁背面、第114 頁），另員警於1 樓往2 樓第
    15階梯北面牆壁上距階梯高約118 公分、113 公分處、1 樓
    往2 樓第6 階北面牆壁上距離階梯高約105 公分、75公分處
    、1 樓樓梯口北面門框上距地高約125 公尺處各採到1 處、
    近1 樓樓梯口地面上採到2 處、近現場人行道上採集到1 處
    血跡，結果均與被害人金台寶之DNA-STR 型別相同，此有前
    揭臺北市政府警察局刑事鑑識中心現場勘查報告卷暨所附之
    刑案現場繪圖現場證物清單刑事採驗紀錄表、鑑驗書、血跡
    型態說明簿、臺灣士林地方法院檢察署檢察官99年9 月23之
    現場勘驗筆錄1 份、臺北市政府警察局士林分局之現場勘查
    紀錄表1 份、臺北市政府警察局刑事鑑識中心現場勘查照片
    簿所附現場勘查照片附卷可佐，參以上述樓梯間地面及牆壁
    皆採得多處被害人金台寶之血跡，亦足徵被害人金台寶遭被
    告楊志源推下樓梯後，係身體翻滾反覆撞擊致其血跡噴濺牆
    面、階梯乃至騎樓地面無誤。又被害人嗣於99年9 月27日由
    臺北榮總醫院轉至景美醫院治療，經診斷證明被害人仍受有
    頭部額葉、顳葉、頂葉硬腦膜下出血合併中線偏移行顱骨切
    開術、呼吸衰竭氣管切開術後併呼吸器依賴之傷害，且醫師
    囑言被害人目前意識不清，長期臥床，須24小時專人照顧等
    情有景美醫院診斷證明書1 紙、臺北榮總醫院出院病例摘要
    1 紙附卷可參（詳見第12466 號偵卷第93頁、他字卷第111
    頁) ，足證被害人金台寶之受傷結果係先遭被告楊志源毆打
    ，嗣為其所推下樓梯所致無訛。
(三)再查，被害人金台寶遭被告楊志源推下樓梯前，業已遭被告
    楊志源毆打成傷，既如前述，且當時被害人金台寶不勝酒力
    ，無法抵抗一情，另據證人張建佶在警詢、偵查中證述：99
    年7 月20日晚間19時時許，伊、被害人及2 名友人相約在某
    海產店，那時即喝了8 瓶啤酒，同日晚上9 時許，又前往附
    近的水月卡拉OK喝了一瓶威士忌加水，另2 名友人先行離去
    ，伊與被害人又開了一瓶高粱酒，喝完後，被害人說要再換
    地方喝，就到中山北路6 段266 號的卡拉OK店（即證人李虹
    陵所經營之「天母音樂坊」) 繼續飲酒，後來伊就沒印象了
    等語甚明（詳見第2643號他卷第33、109 、110 頁) 及證人
    李虹陵於偵查中證述：被害人、「張導」（即證人張建佶)
    是天母附近的老客人，99年7 月21日凌晨1 時30分許，二人
    有至店內消費，伊習慣先向金台寶收錢，伊母親過去跟他收
    錢，他說他付過了，並揚言叫警察，…過不久警察就來了，
    警察向被害人說「你喝醉了，不要在這裡鬧」，伊從監視器
    看到警察走後，被害人就往隔壁（即「巨星卡拉OK店」) 走
    ，當天吳順意亦在店內，隔天伊看監視器畫面，發現吳順意
    後來也到隔壁去等語綦詳（詳見他字卷第41、42、137 至
    139 頁) ；證人即同案被告卓家煌證稱：「（問：當時你說
    楊先生拉金先生出來時，金先生他的精神狀況？）很醉，楊
    先生跟他嗆起來時，他還是坐在那邊，沒有什麼反應。（問
    ：楊先生把金先生拉出來時，金先生還能走路嗎? ）楊先生
    是拖著金先生走。（問：楊先生的體型比金先生高大？）是
    的，楊先生有180 公分，比我瘦，金先生矮胖，楊先生把金
    先生從座位上拉起來。（問：金先生是否願意跟楊先生走?
    ）他沒有說話，楊先生硬拉金先生走等語（詳見第12466 號
    偵卷第48至52頁) ，足徵被害人與證人張建佶2 人相偕進入
    巨星卡拉OK店內續攤飲酒消費時，已有相當醉意；且被害人
    金台寶為身材高大之被告楊志源強拖至該店門口時，其身體
    已受傷，血液並噴濺至牆壁海報上，而當時被害人金台寶雙
    手扶住樓梯牆壁方能行走等情，並有案發現場採集之血跡鑑
    定報告、血跡型態說明簿、刑案現場照片5 張（照片編號26
    至30) 及臺灣士林地方法院檢察署檢察官勘驗筆錄1 份在卷
    可憑（詳見他字卷第216 至217 、244 至245 、背面257-26
    1 、287 至288 、31 2頁) ，亦徵被害人案發當時，身體已
    受有傷害並因大量飲酒後，控制身體活動之能力顯然下降，
    致步履不穩，而任由被告楊志源拖行，至樓梯口尚須手扶牆
    壁始能站穩；衡諸常情，常人於上開狀態下毫無預警被推下
    樓梯，即有造成墜樓死亡之結果，此誠屬淺顯易懂之經驗法
    則，乃為具有普通知識經驗之一般大眾週知之事，而被害人
    當時身體已受有傷害並因飲酒酒醉而致行動能力顯著下降，
    無從反抗，況巨星卡拉OK店店門口2 樓平臺至1 樓地面，樓
    高垂直度為3.54公尺、平臺僅寬1 公尺一情，有臺北市政府
    警察局士林分局之現場勘查紀錄表1 份、現場照片1 張在卷
    足憑（詳見第2643號偵卷第314 、286 頁背面) ，在此狹小
    範圍出力猛推，足使被害人措手不及，難以提防，亦無迴避
    之空間，益證被告楊志源於主觀上有預見可能造成被害人金
    台寶死亡之結果，仍在不違背其本意之情形下，將毫無抵抗
    能力之被害人金台寶自高達3 米54之樓梯推下，是被告楊志
    源主觀上實有殺人之不確定故意甚明。
(四)又查，被害人金台寶墜樓後，被告楊志源並未下樓察看，反
    即指示同案被告蔡津津清理血跡、打電話請案外人林鑫業將
    店內監視錄影畫面刪除等情，業據證人即同案被告蔡津津於
    警詢、偵查及本院審理中供稱：伊送金台寶上計程車後伊上
    樓，楊志源叫伊清理血跡；是楊志源要伊打電話給小白（指
    林鑫業），要小白來將監視器做刪除的等語（詳見12466 號
    偵卷第37頁、第61至64頁、本院卷一第15至17頁）、證人林
    鑫業於偵查中證稱：「（問：99年7 月21日你是否到過巨星
    卡拉OK ?）凌晨3 點多，我就下班準備到中山北路吃宵夜，
    巨星卡拉OK老闆娘『亮亮』就打電話給我，要我到店裡一趟
    ，說有一些歌點不出來，但隱約中有提到說監視器順便幫她
    看一下，我想說我在附近，我就過去，我看了一下，歌有無
    灌好，一樓是火鍋店，一樓地、板濕濕的，看起來就是特別
    清洗過，我就上樓，我發現店門是鎖著，我覺得奇怪，不是
    要我來維修為何門又鎖住，我就打電話給亮亮，我跟她說我
    到了，少爺（即服務生) 就來幫我開門，在我進櫃台前，老
    闆娘就跟我說要我處理監視器的問題，說之前的不要，要重
    錄，…所以我就幫她格式化」等語（詳見他字卷第103 至10
    5 頁）明確，及勘驗現場監視器錄影光碟內容顯示：「08：
    33 秒 ，卓家煌走到樓梯間，楊志源拉甲男（指張建佶）走
    回店內邊走邊交談」、「09：39秒，楊志源與甲男握手交談
    ，乙男亦湊上與楊志源說話，楊志源勾乙男的肩膀，並招呼
    其回座位並與乙男坐下，甲男亦走到楊志源旁與其交談」、
    「16 ：13 秒，楊志源走入監視畫面，與最接近櫃檯桌次客
    人喝酒交談」、「18：06秒，卓家煌拿拖把、蔡津津提水從
    櫃台方向走入畫面並往門口走去」等情，有臺灣士林地方法
    院檢察署檢察官勘驗筆錄1 份存卷可考（詳見他字卷第311
    頁背面、第312 頁) ，顯見被告楊志源在被害人金台寶墜落
    樓梯後，不僅未救助被害人金台寶，猶返回店內與酒客談笑
    風生，同時並指示同案被告蔡津津清理血跡並打電話要求證
    人林鑫業將監視器錄影畫面刪除，是倘如被告楊志源所辯：
    係被害人金台寶不慎失足墜樓云云，被告楊志源身為店東，
    當立即報警、將酒客送醫以釐清責任，竟均捨此不為，非但
    任由同案被告蔡津津以計程車將被害人送醫，並指示同案被
    告蔡津津立即清理血跡及刪除監視器錄影畫面，此等拖延報
    警、湮滅證據之舉，益證被告楊志源為殺人犯行後之畏罪情
    虛。是被告楊志源所辯，要屬事後卸責之詞，洵無足採。
(五)綜上所述，被告楊志源既係基於殺人之犯意，將被害人金台
    寶推下樓梯，嗣因送醫急救，始未致生被害人金台寶死亡之
    結果而未遂，本案事證明確，被告楊志源之犯行堪予認定，
    應依法論科。
二、論罪科刑：
    本件被告楊志源已著手於對被害人金台寶之殺人犯行，因而
    肇致被害人金台寶前揭傷勢，經送醫急救幸未致生死亡之結
    果，核其所為，係犯刑法第271 條第2 項、第1 項之殺人未
    遂罪，為未遂犯，爰依刑法第25條第2 項規定，按既遂犯之
    刑度減輕其刑。爰審酌被告楊志源並無前科，有臺灣高等法
    院被告前案紀錄表1 份附卷可參（詳見本院卷一第7 、8 頁
    ) 、智識程度為高中畢業、生活狀況，其犯罪之動機，與被
    害人金台寶本無恩怨，僅為消費糾紛之細故即萌殺意，造成
    被害人金台寶受有無可回復之傷害，且被告楊志源年輕力盛
    ，理應檢肅言行，遇有爭端亦應循理性途徑解決，竟恣意以
    暴力相向，不僅徒手毆傷被害人金台寶，更趁其酒醉不及防
    備之際，將其推下樓梯，使其蒙受身體之重大傷害，事後迄
    未與被害人金台寶及其家屬達成和解、賠償損害且未坦承犯
    罪，毫無悔意，犯後態度不佳等一切情狀，量處如主文所示
    之刑，以示懲儆。
參、無罪部分
一、公訴意旨另以：被告蔡津津在被告楊志源（所涉殺人未遂犯
    行業如前述）於前揭時、地將被害人金台寶推落樓梯後，因
    被告楊志源唆使且擔憂為警查悉上情，明知被害人金台寶頭
    部大量出血、生命垂危，應以具時效且設備完善之救護車救
    護被害人金台寶，然被告蔡津津顧及撥打119 呼叫救護車而
    留下救護紀錄易致上情曝光，即又唆使被告卓家煌，與之基
    於共同湮滅刑事證據之犯意聯絡，以攔計程車之方式將被害
    人金台寶送醫，並於將被害人金台寶送醫後，2 人共同清洗
    被害人金台寶墜樓後，於1 樓店門入口騎樓處及人行道上所
    留下之大片血跡而湮滅被害人金台寶墜樓後所留下之相關跡
    證之刑事證據；被告蔡津津於同日凌晨3 時36分許（起訴書
    誤載為3 時30分許），接續前揭湮滅刑事證據犯意，以電話
    聯絡證人即負責店內影音設備並兼維修監視錄影器之不知情
    之工程人員林鑫業，將店內監視錄影畫面刪除而湮滅證據，
    因認被告蔡津津、卓家煌涉犯刑法第165 條之湮滅刑事證據
    罪嫌等語。
二、按犯罪事實應依證據認定之，無證據不得認定犯罪事實；不
    能證明犯罪者，應諭知無罪之判決，刑事訴訟法第154條第2
    項，第301條第1項分別定有明文。又所謂證據，須適於為被
    告犯罪事實之證明者，始得為斷罪之資料；如未能發現相當
    證據，或證據不足以證明，自不能以推測或擬制之方法，以
    為裁判之基礎（最高法院29年上字第3105號、40年台上字第
    86號判決意旨參照）。又按刑法第165 條湮滅刑事證據罪，
    係指偽造、變造、湮滅或隱匿關係他人刑事被告案件之證據
    ，而所謂「刑事被告案件」，係指因告訴、告發、自首等情
    形，已開始偵查後之刑事案件而言，故在偵查開始以前，即
    無所謂刑事被告，自亦無刑事被告案件可言（詳見最高法院
    24年度總會決議〈三六〉、最高法院75年度台上字第5108號
    判決意旨、94年度臺非字第53號判決意旨）。
三、經查：
(一)被告蔡津津以攔計程車之方式將被害人金台寶送醫，並與被
    告卓家煌共同清被害人所留下之血跡等情，業據被告蔡津津
    、卓家煌供述在卷，核與證人即當日載被害人送醫之計程車
    司機林義昌在警詢、偵查中所為之證述相符（詳見臺灣士林
    地法院檢察署99年度偵字第14641 號偵查卷，下稱第14641
    號偵卷，第36、37頁、第2643號他卷第132 至135 頁) ，復
    有現場監視錄影畫面之勘驗筆錄1 份在卷可參（詳見他字卷
    第312 頁) ，堪認屬實。又被告蔡津津於同日凌晨3 時36分
    至44分間，以門號0000000000號行動電話聯絡工程人員林鑫
    業，將店內監視錄影畫面刪除等情，業據被告蔡津津供承在
    卷，證人林鑫業亦同此證（詳見他字卷第36至36之3 、104
    、105 頁) ，復有通聯紀錄、勘驗筆錄各1 份、內政部警政
    署刑事警察局99年度8 月9 日刑研字第0990130463號函覆臺
    北市政府警察局士林分局之函文所附之該局電腦鑑識報告共
    4 紙附卷可參（詳見第14641 號偵卷第52至55頁、第2643號
    他卷第75、86、311 、312 頁) ，自堪信為真實。
(二)次查，被害人金台寶於同日凌晨4 時3 分許方送至臺北市榮
    民總醫院急診，該醫院乃通報臺北市政府警察局北投分局，
    其前妻林玉芬則係在同日下午5 時6 分許向警方報案處理，
    此有臺北市政府警察局士林分局刑事案件移送書、被害人金
    台寶之急診病歷資料、臺北市政府警察局士林分局蘭雅派出
    所受理刑事案件報案三聯單影本各1 份在卷可按（詳見本院
    卷二第2 頁、第14641 號偵卷第2 、4 至6 頁) ，顯見在被
    告蔡津津、卓家煌共同清洗血跡，抑或被告蔡津津聯絡不知
    情之林鑫業刪除監視器錄畫面之時，就本案均尚未有何提出
    告訴、告發或自首之情事，而其時警方亦未知悉有此殺人未
    遂案件，自仍未開始進行調查，本無所謂之「刑事被告案件
    」可言；是以縱認被告蔡津津、卓家煌或有共同湮滅證據之
    犯意，但於其等湮滅證據當時，既無所謂「刑事被告案件」
    存在，其等所為即無足以湮滅刑事證據罪責相繩。
四、綜上所述，本件公訴人所舉證據均尚不足以證明被告蔡津津
    、卓家煌涉及前開所示湮滅刑事證據罪嫌犯行。此外，本院
    復查無其他積極證據足資證明被告蔡津津、卓家煌有公訴人
    所指之上開犯行，揆諸前揭法條規定及判例意旨說明，自應
    就此部分諭知上開被告無罪之判決。
據上論斷，依刑事訴訟法第299 條第1 項前段、第301 條第1 項
，刑法第271 條第2 項、第1 項、第25條第2 項，判決如主文。
案經檢察官彭康凡到庭執行職務
中    華    民    國   100    年    6     月    9     日
                  刑事第四庭審判長法  官  黃雅君
                                  法  官  陳彥宏
                                  法  官  陳俞婷
以上正本證明與原本無異。
如不服本判決應於收受判決後10日內向本院提出上訴書狀，並應
應敘述具體理由。其未敘述上訴理由者，應於上訴期間屆滿後20
日內向本院補提理由書(均須按他造當事人之人數附繕本)「切勿
逕送上級法院」。
                                  書記官  李玟郁
中    華    民    國   100    年    6     月    9     日
附錄本案論罪科刑法條：
中華民國刑法第271條
殺人者，處死刑、無期徒刑或 10 年以上有期徒刑。
前項之未遂犯罰之。
預備犯第 1 項之罪者，處 2 年以下有期徒刑。